臺灣屏東地方法院刑事判決
110年度訴字第634號
公  訴  人  臺灣屏東地方檢察署檢察官
被      告  蘇歷文


上列被告因侵占等案件，經檢察官提起公訴（110年度偵字第823
3號），被告於準備程序中就被訴事實為有罪之陳述，經告知簡
式審判程序之旨，並聽取當事人之意見後，由本院合議庭裁定由
受命法官獨任進行簡式審判程序，判決如下：
    主  文
蘇歷文犯業務侵占罪，處有期徒刑陸月，如易科罰金，以新臺幣
壹仟元折算壹日。又犯竊盜罪，處有期徒刑肆月，如易科罰金，
以新臺幣壹仟元折算壹日。應執行有期徒刑捌月，如易科罰金，
以新臺幣壹仟元折算壹日。
    事  實
一、蘇歷文為址設高雄市○○區○○路000巷0號潛錩規劃行銷有限公
    司（下稱潛錩公司）所經營屏東、臺東地區停車場之管理員
    ，負責收取上開停車場繳費機內所存放之停車場使用費，並
    將之繳回該公司，為從事業務之人。詎蘇歷文分別為下列行
    為：
㈠、蘇歷文意圖為自己不法之所有，基於業務侵占之犯意，自民
    國110年1月1日起迄至同年5月31日止，利用收取其業務上管
    領支配之上開停車場繳費機內所存放之停車場使用費之機會
    ，陸續收取停車場使用費共計新臺幣（下同）58萬1,530元
    後，變更持有為所有之意思，未將停車場使用費共計58萬1,
    530元繳回該公司而侵占入己。
㈡、蘇歷文意圖為自己不法之所有，基於竊盜之犯意，於同年5月
    1日上午10時許，在坐落於屏東縣○○鄉○○段000地號土地上之
    潛錩公司九如倉庫內，徒手竊取該公司所有之工程用發電機
    1台（價值約30萬元）、鋼材15公噸（價值約45萬元）得手
    後，旋即指揮不知情之真實姓名年籍不詳之人駕駛車種及車
    牌號碼均不詳之資源回收車，載送前揭物品駛離該公司九如
    倉庫。嗣經該公司代表人紀宇牧發覺有異，遂調閱現場監視
    器畫面並報警處理，始查悉上情。
二、案經潛錩公司代表人紀宇牧訴由屏東縣政府警察局屏東分局
    報告臺灣屏東地方檢察署檢察官偵查後起訴。
    理  由
一、本案被告蘇歷文所犯係死刑、無期徒刑、最輕本刑為3年以
    上有期徒刑以外之罪，其於準備程序就前揭被訴事實為有罪
    之陳述，經法官告知簡式審判程序之旨，並聽取其與檢察官
    之意見後，本院認無不得或不宜改依簡式審判程序進行之處
    ，爰依刑事訴訟法第273條之1第1項規定，裁定進行簡式審
    判程序，是本案之證據調查，依同法第273條之2規定，不受
    同法第159條第1項、第161條之2、第161條之3、第163條之1
    ，及第164條至170條所規定證據能力認定及調查方式之限制
    ，合先敘明。
二、上開犯罪事實，業據被告於警詢、偵查及本院審理中坦承不
    諱（見警卷第11至15頁；偵卷第45至46頁；本院卷第44至45
    、78至79頁），核與證人即告訴人潛錩公司代表人紀宇牧於
    警詢、偵訊中證述之情節互為相符（見警卷第17至19頁；偵
    卷第35至37、55至56頁），並有告訴人提出之欠費計算表、
    潛錩公司停車場使用費查詢資料、停車場收款單、與被告之
    通訊軟體LINE對話紀錄截圖、潛錩公司九如倉庫現場監視器
    錄影畫面、被告所立字據等件在卷可稽（見警卷第27至72、
    81至83、85至89頁），足認被告之任意性自白與事實相符，
    堪為論罪科刑之依據。本案事證明確，被告犯行均堪以認定
    ，應予依法論科。
三、論罪科刑
㈠、核被告所為，係犯刑法第336條第2項之業務侵占罪及同法第3
    20條第1項之竊盜罪。按數行為於同時同地或密切接近之時
    地實施，侵害同一之法益，各行為之獨立性極為薄弱，依一
    般社會健全觀念，在時間差距上，難以強行分開，在刑法評
    價上，以視為數個舉動之接續施行，合為包括之一行為予以
    評價，較為合理，並屬接續犯，而為包括之一罪。查本案被
    告數次業務侵占之行為，係基於同一業務侵占犯意，利用相
    同機會所為之行為，犯罪方式均屬同一，且屬同種類行為，
    侵害同一告訴人之財產法益，獨立性極為薄弱，應合為包括
    之一行為予以評價而論以接續犯，較為合理。是就被告所犯
    業務侵占罪部分，應論以接續犯之一罪。
㈡、查被告前因施用毒品案件，經臺灣桃園地方法院分別以103年
    度壢簡字第1393號、104年度壢簡字第22號判決各判處有期
    徒刑6月、6月確定。上開案件嗣經該院以104年度聲字第198
    0號裁定應執行有期徒刑11月確定，經送監執行、假釋出監
    ，於105年2月2日假釋未經撤銷視為執行完畢等情，有臺灣
    高等法院被告前案紀錄表1份在卷可按（見本院卷第15至30
    頁）。其於受有有期徒刑之執行完畢後5年內，故意再犯本
    件有期徒刑之業務侵占罪，符合刑法第47條第1項累犯之規
    定，固應論以累犯，惟參酌司法院大法官釋字第775號解釋
    之意旨，法院就符合累犯要件之被告，仍應以其是否有特別
    惡性或對刑法反應力薄弱等事由，妥適審酌被告所犯前後數
    罪間，關於前案之性質（故意或過失），前案徒刑之執行完
    畢情形（有無入監執行完畢、是否易科罰金或易服社會勞動
    ）、再犯之原因、兩罪間之差異（是否同一罪質、重罪或輕
    罪）、主觀犯意所顯現之惡性及其反社會等情，綜合判斷被
    告有無因加重本刑致生所受刑罰超過其應負擔罪責之情形，
    裁量是否加重最低本刑。查被告前未曾違犯業務侵占罪，其
    構成累犯之前案均係施用第二級毒品犯行，與本案業務侵占
    之罪名、罪質類型均不同，犯罪手段、動機亦屬有別，犯罪
    時間復有相當之間隔，難認被告具有一定特別惡性，而有加
    重其最低本刑之必要。揆諸前開解釋意旨，就被告本案所犯
    之業務侵占罪，爰裁量不予加重其最低本刑，並依裁判書類
    簡化原則，不於主文諭知累犯。
㈢、爰以行為人之責任為基礎，審酌被告身為潛錩公司之停車場
    管理員，負責收取停車場繳費機內存放之停車場使用費，竟
    利用職務之便，侵占前開費用，復竊取潛錩公司所有之財物
    ，對於潛錩公司造成相當之損害，所為實不足取；惟念及被
    告於偵審中始終坦承犯行，且已與潛錩公司調解成立，並按
    調解內容全數給付與潛錩公司等情，有屏東縣屏東市調解委
    員會調解書、手寫收據、匯款資料及本院公務電話紀錄各1
    份（見偵卷第43頁；本院卷第61、63、71頁）在卷可稽，堪
    認犯後態度尚屬良好，犯罪所生之實害亦稍有減輕；兼衡其
    犯罪之動機、目的、手段、所生危害程度，及其自陳之智識
    程度、家庭及經濟狀況（詳見本院卷第79頁）等一切情狀，
    分別量處如主文所示之刑，並均諭知易科罰金之折算標準。
    復就被告上開所犯之2罪，本於罪責相當性之要求，在外部
    性及內部性界限範圍內，綜合斟酌被告前揭犯罪行為之不法
    與罪責程度，及對其施以矯正之必要性，就其各自所犯2罪
    ，定其應執行刑如主文所示，再諭知如易科罰金之折算標準
    。又檢察官雖具體求處不得易科罰金之刑，惟本院審酌前揭
    各情，因認主文所示之宣告刑均已可收懲戒之效且與被告之
    罪責相當，檢察官上開求刑稍有過重之情，併此敘明。
㈣、又被告雖請求宣告緩刑云云，然按緩刑制度，係為促使惡性
    輕微之被告或偶發犯、初犯改過自新而設。次按緩刑宣告，
    本質上無異恩赦，雖具消滅刑罰權效果，然立法意旨乃在藉
    由刑之執行猶豫，給予被告自新之機會，以避免短期自由刑
    之流弊，是否宣告緩刑，屬實體法上賦予法院得為自由裁量
    之事項，自應就行為人是否適具緩刑情狀，於裁判時本於一
    般法律原則綜合裁量（最高法院91年度台上字第5295號刑事
    判決意旨參照）。查被告先前已有多次經法院論罪科刑之紀
    錄，有前引之臺灣高等法院被告前案紀錄表1份在卷可稽，
    被告本案所犯2罪均顯非初犯；復審諸被告正值壯年，擔任
    停車場管理員工作，非無謀生能力，本應依循正途獲取穩定
    經濟收入，卻不知拘束己身行為，為一己私利，侵占業務上
    經手之停車場使用費共計58萬1,530元，並徒手竊取該公司
    之工程用發電機1台（價值約30萬元）、鋼材15公噸（價值
    約45萬元），侵占之金額及竊取之財物價值均非小額，犯罪
    情節已難認輕微；再者，衡以被告侵占停車場使用費之期間
    長達5月之久，且竊取潛錩公司前開物品時，尚事先請不知
    情之資源回收車人員到場載送前揭物品離去，顯然係計畫性
    之預謀犯罪，並非偶然觸犯刑典甚明。綜合前開各情，足彰
    其法治觀念欠佳，應予適當刑責懲處，令其能知所警惕，本
    院認前開對其宣告之刑，並無何暫不執行為適當之情形，本
    案自不宜為緩刑之諭知，被告請求受緩刑之寬典，自難允准
    。
四、按犯罪所得已實際合法發還被害人者，不予宣告沒收或追徵
    ，刑法第38條之1第5項定有明文。查本案被告侵占、竊盜所
    得共計133萬1,530元（計算式：58萬1,530＋30萬＋45萬＝133
    萬1,530），審酌被告與潛錩公司就本案犯行均已達成調解
    ，並已按調解內容全數給付與潛錩公司等情，業如前述，堪
    認被告前開犯罪所得均已實際發還告訴人，爰依刑法第38條
    之1第5項之規定，均不予宣告沒收。
據上論斷，應依刑事訴訟法第273條之1第1項、第299條第1項前
段，刑法第336條第2項、第320條第1項、第41條第1項前段、第8
項、第51條第5款，刑法施行法第1條之1第1項，判決如主文。
本案經檢察官江怡萱提起公訴，檢察官王雪鴻到庭執行職務。
中　　華　　民　　國　　111 　年　　3 　　月　　9 　　日
                    刑事第三庭  法  官  黃虹蓁
以上正本證明與原本無異。
如不服本判決應於收受判決後20日內向本院提出上訴書狀，並應
敘述具體理由；其未敘述上訴理由者，應於上訴期間屆滿後20日
內向本院補提理由書（均須按他造當事人之人數附繕本）「切勿
逕送上級法院」。
中　　華　　民　　國　　111 　年　　3 　　月　　9 　　日
                                書記官  陳恩慈
附錄本件論罪科刑法條：
中華民國刑法第336條
對於公務上或因公益所持有之物，犯前條第1項之罪者，處1年以
上7年以下有期徒刑，得併科15萬元以下罰金。
對於業務上所持有之物，犯前條第1項之罪者，處6月以上5年以
下有期徒刑，得併科9萬元以下罰金。
前二項之未遂犯罰之。
中華民國刑法第320條
意圖為自己或第三人不法之所有，而竊取他人之動產者，為竊盜
罪，處5年以下有期徒刑、拘役或50萬元以下罰金。
意圖為自己或第三人不法之利益，而竊佔他人之不動產者，依前
項之規定處斷。
前二項之未遂犯罰之。